【裁判字號】    95,訴,751
【裁判日期】    950712
【裁判案由】    侵權行為損害賠償
【裁判全文】
臺灣臺南地方法院民事判決               95年度訴字第751號
原      告  丙○○○保險股份有限公司
法定代理人  乙○○
訴訟代理人  丁○○
被      告  甲○○
上列當事人間請求侵權行為損害賠償事件，經本院於民國95年6
月28日言詞辯論終結，判決如下：
    主      文
被告應給付原告新臺幣壹佰伍拾萬元，及自民國九十五年五月十
八日起至清償日止，按週年利率百分之五計算之利息。
訴訟費用由被告負擔。
本判決於原告以新臺幣伍拾萬元供擔保後，得假執行。
    事實及理由
甲、程序方面：
    本件被告未於言詞辯論期日到場，核無民事訴訟法第386條
    各款所列情形，爰依原告聲請，由其一造辯論而為判決。
乙、實體方面：
一、原告起訴主張：
  (一)緣被告甲○○未考領駕駛執照，於民國（下同）94年10月19
    日上午10時50分，駕駛車牌號碼ＮＺＺ─120號機車，搭載
    訴外人楊先化，行經台南縣麻豆鎮○○○路與自由路口時，
    因不慎撞及訴外人石慶良所駕駛之車牌號碼ＴＧ─66 28 號
    車輛，致訴外人楊先化傷重不治死亡。
  (二)被告甲○○所騎乘車牌號碼ＮＺＺ─120號機車，已向原告
    投保強制汽車責任保險，事故發生時尚在保險期間中，經訴
    外人楊先化之家屬楊振利書面通知，且經原告查證屬實，即
    依強制汽車責任保險法及保險契約賠付第三人之受益人新台
    幣（下同）1,508,042元。
  (三)按強制汽車責任保險法第29條第1項第5款及強制汽車責任保
    險單條款第5條第1項第4款之規定，被保險汽車發生汽車交
    通事故，加害人有違反道路交通管理處罰條例第21條之規定
    而駕車者（未領有駕駛執照而駕車），保險人依規定給付保
    險金後，得在給付金額範圍內，向加害人求償。本件事故中
    ，被告甲○○因無照駕車肇事，依強制汽車責任保險法第27
    條第4款規定，原告自得向被告求償1,500,000元等情；並聲
    明：求為判決除供假執行擔保金額外，如主文所示。
二、被告未於言詞辯論期日到場，亦未提出準備書狀作何聲明或
    陳述。
三、得心證之理由：
  (一)原告前開主張之事實，已據提出台南縣警察局麻豆分局道路
    交通事故證明書、台灣台南地方法院檢察署相驗屍體證明書
    、強制汽車責任保險受益人直接請求給付申請書、財團法人
    台灣基督長老教會診斷證明書、訴外人楊先化除戶戶籍謄本
    、受益人身分證、受益人委任書、賠付銷帳系統查詢、台南
    縣麻豆鎮調解委員會調解筆錄均影本為證，且經本院依職權
    調閱道路交通事故現場圖、道路交通事故調查報告表(一)、(二)
    、被告甲○○、訴外人石慶良、楊振順警訊調查筆錄、道路
    交通事故肇事人自首情形紀錄表、診斷證明書各1份、道路
    交通事故當事人酒精測定紀錄表2紙、現場照片19張核閱無
    誤，被告未於言詞辯論期日到場，亦未提出準備書狀作何聲
    明或陳述，依上開證據，堪信原告主張為真實。
  (二)按汽車行駛時，駕駛人應注意車前狀況，隨時採取必要之安
    全措施；又汽車行駛至交岔路口時，應遵守燈光號誌行進、
    轉彎，若行駛方向之燈光號誌為閃光紅燈時，表示應「停車
    再開」，分別於道路交通安全規則第94條第3項、第102條第
    1項第1款及道路交通標誌標線號誌設置規則第211條第1項第
    2款分別定有明文。查依據上開道路交通事故現場圖及現場
    蒐證照片所示，本件肇事地點為一設有閃光號誌之交岔路口
    ，事故發生前，被告係騎乘機車搭載訴外人楊先化，於台南
    縣麻豆鎮○○路由南向北方向行駛，途經自由路與新生北路
    之交岔路口，被告行車號誌為閃光紅燈，另訴外人石慶良駛
    駛車牌號碼ＴＧ─6628自小貨車於新生北路由東往西方向行
    駛，行車號誌為閃光黃燈，而車禍發生當時天候晴、日間自
    然光線、路面鋪裝柏油、路面乾燥、無缺陷、無障礙物、視
    距良好，客觀上並無不能注意之情事，被告竟疏未注意車前
    狀況，且行至交岔路口，未停車再開，而貿然前行，致與亦
    疏未減速慢行及車前狀況之訴外人石慶良之自小貨車發生撞
    擊，並造成楊先化死亡之結果，被告之駕車肇事行為，具有
    過失。
  (三)按強制汽車責任保險法第5條第1項規定該法所稱汽車，係指
    公路法第2條第8款規定之汽車及行駛道路之動力機械，而公
    路法第2條第8款亦規定汽車係指在公路及市區道路上，不依
    軌道或電力架設，而以原動機行駛之車輛，又參照道路交通
    安全規則第2條之規定，汽車指在道路上不依軌道或電力架
    線而以原動機行駛之車輛（包括機器腳踏車），故強制汽車
    責任保險法所稱之汽車自包括機器腳踏車在內。又依強制汽
    車責任保險法第29條第1項第5款規定，被保險人違反道路交
    通管理處罰條例第21條或第21條之1規定而駕車，致被保險
    汽車發生汽車交通事故者，保險人仍應依本法規定負保險給
    付之責。但得在給付金額範圍內，代位行使請求權人對被保
    險人之請求權。本件被告未考領重型機器腳踏車駕駛執照，
    依道路交通管理處罰條例第21條第1項第1款之規定，原不得
    騎駛重型機器腳踏車，惟其卻違反該規定，無駕駛執照猶仍
    騎乘機車，並疏未注意車前狀況等，與訴外人石慶良之自小
    貨車發生撞擊，致訴外人楊先化死亡。又因前開交通事故，
    經承保被告所騎乘ＮＺＺ─122號機車之原告業已給付受益
    人即訴外人楊先化之繼承人楊振利、楊李錦秀、蔡楊銀珠、
    楊振順等人1,508,042元保險金，此有原告提出之受益人身
    分證、受益人委任書、賠付銷帳系統查詢各1份在卷可按；
    又訴外人楊先化之繼承人即楊振利等4人於94年11月4日與訴
    外人石慶良成立調解，由訴外人石慶良賠償楊振利等4人
    1,208,000元，另有關強制汽車責任之保險金則由訴外人楊
    振利等4人自行申請給付乙節，亦有原告提出之台南縣麻豆
    鎮調解委員會調解筆錄均影本附卷可稽。從而，原告依據強
    制汽車責任保險法第29條第1項第5款規定，請求被告給付其
    1,500,000元，及自起訴狀繕本送達翌日即95年5月18日起至
    清償日止，按週年利率百分之五計算之利息，於法有據，應
    予准許。另原告陳明願供擔保，聲請宣告假執行，核無不合
    ，爰酌定相當擔保金額准許之。
四、結論：本件原告之訴為有理由，依民事訴訟法第385條第1項
    前段、第78條、第390條第2項，判決如主文。
中    華    民    國    95    年    7     月    12    日
                        臺灣臺南地方法院民事第三庭
                            法      官  田幸艷
以上正本證明與原本無異
如對本判決上訴，須於判決送達後20日內向本院提出上訴狀
中    華    民    國    95    年    7     月    12    日
                            書  記  官  蘇家楹


司法院資訊處製作；財團法人民間司法改革基金會備份。
